【裁判字號】    97,訴,50
【裁判日期】    980225
【裁判案由】    搶奪等
【裁判全文】
臺灣澎湖地方法院刑事判決                97年度訴字第50號
公  訴  人  臺灣澎湖地方法院檢察署檢察官
被      告  乙○○
上列被告因搶奪等案件，經檢察官提起公訴（97年度偵字第701
號），本院判決如下：
    主  文
乙○○傷害人之身體，處有期徒刑伍月；又以強暴妨害人行使權
利，處有期徒刑伍月；應執行有期徒刑捌月。
    事  實
一、 乙○○前係甲○○之男友，因不滿梁女與其分手，乃於民
     國97年8月17日2時30分許，前往澎湖縣馬公市○○街11號
     「藍語生活網」，對正在上網之梁女出言辱罵，梁女見狀
     連忙自皮包內取出行動電話欲撥打求救，乙○○竟為阻止
     梁女撥打電話，而出手搶取該行動電話，以此強暴之手段
     妨害梁女行使權利；復因甲○○呼救，乙○○竟基於傷害
     之犯意，出手毆打甲○○之頭部及肩膀，致甲○○受有頭
     部外傷併腦震盪、頭皮撕裂傷3公分、臉部右側擦挫傷（
     2*1公分、1*1公分）、頸部擦挫傷（2*1公分、1*1公分）
     等傷害。嗣經「藍語生活網」之店員報警，並由澎湖縣政
     府警察局馬公分局光明派出所員警王宋朝、張滿在將甲○
     ○送醫急救，始悉上情。
二、案經甲○○訴由澎湖縣政府警察局馬公分局報請臺灣澎湖地
    方法院檢察署檢察官偵查起訴。
    理  由
壹、證據能力部分
    按被告以外之人於偵查中向檢察官所為陳述，除顯有不可
    信之情況者外，得為證據，刑事訴訟法第159條之1第2項定
    有明文。查本件證人王宋朝、張滿在、告訴人甲○○於檢察
    官偵查所述，並無證據顯示檢察官在偵查時有不法取供之情
    形，亦查無證據顯示上開證述有顯不可信之情況，依上開說
    明，其於偵查中之證言具有證據能力。
貳、實體部分
一、訊據被告乙○○對其於上開時地毆打被害人甲○○，致梁女
    受有如事實欄所載之傷害等情，固坦承不諱，惟矢口否認有
    強取梁女手機之犯行，辯稱：當時雙方爭吵之際，被害人手
    機掉落地上，伊將其撿起送到警察局云云。惟查，前開犯行
    ，業據告訴人甲○○指述綦詳並於本院審理時到庭結證明確
    ，且經證人即現場處理員警王宋朝、張滿在於偵查時證稱：
    我們接獲通報到達現場時，甲○○是半昏迷狀態，我們就叫
    救護車把她送醫，後來到醫院後她醒來有提到手機被乙○○
    拿走等語明確，復有監視器翻拍照片7張、三軍總醫院澎湖
    院診斷證明書一紙在卷可稽。參諸被告當時既係不滿梁女欲
    與其分手而前往理論，並動手毆打被害人，情緒處於憤怒生
    氣狀態，豈有可能幫被害人撿拾掉落的手機？又被害人於被
    毆仍處於半昏迷狀態之際即已跟員警表示手機遭被告取走，
    以當時的情況被害人應無心思為故意不實陳述以達陷害被告
    目的之理；況依被害人甲○○所證述，其因被告突施暴行，
    故試圖打電話求救，被告遂搶走其行動電話阻止被害人撥打
    電話，衡諸常情亦足堪採信。是被告乙○○前開所辯，無非
    虛詞推諉，委不可採，本件事證明確，被告犯行堪以認定。
二、按刑法第304 條之強暴、脅迫，祇以所用之強脅手段足以妨
    害他人行使權利，或足使他人行無義務之事為已足，並非以
    被害人之自由完全受其壓制為必要，最高法院28年上字第36
    50號判例要旨可資參照。本件被告強行將被害人甲○○之行
    動電話奪走，以此強暴方式妨害梁女使用行動電話之權利，
    係犯刑法第304條第1項之強制罪；又核被告毆打被害人甲○
    ○之行為，則係犯刑法第277條第1項之傷害罪。公訴意旨雖
    認被告強取手機之行為係涉犯刑法第325條第1項之搶奪罪嫌
    ，惟訊據被告堅詞否認有不法所有之意圖，又查被害人於被
    告強奪其行動電話後，於當日傍晚即轉由友人處取回系爭行
    動電話，亦據被害人證述在卷，足見被告奪取之時，對於被
    害人之行動電話應無不法所有之意圖，而僅係以強暴奪取方
    式妨害被害人撥打電話，被告主觀上既無不法所有之意圖，
    是檢察官認被告此部分行為係犯刑法第325條第1項之搶奪罪
    嫌，尚有未洽，惟被告以強暴方式取走被害人之行動電話妨
    害被害人使用之事實，已於起訴事實載明，且此部分與起訴
    之搶奪犯行係屬同一之基本社會事實，爰依法變更起訴法條
    為刑法第304條第1項之強制罪，附此敘明。被告所犯上開兩
    罪，犯意個別，行為互殊，應分論併罰。爰審酌被告僅因感
    情糾紛即動手毆打被害人並妨害其行使權利，且手段暴力，
    被害人所受傷勢非輕，犯後又未能與被害人達成和解等一切
    情狀，分別量處如主文所示之刑，並定其應執行之刑。
據上論斷，應依刑事訴訟法第299 條第1 項前段、第300 條，刑
法第277條第1項、第304條第1項、第50條、第51條第5款，刑法
施行法第1條之1，判決如主文。
本案經檢察官丙○○到庭執行職務。
中    華    民    國    98    年    2     月    25    日
                  刑事庭  審判長法  官  管安露
                                法  官  陳順輝
                                法  官  李宛玲
以上正本證明與原本無異。
如不服本判決應於收受判決後10日內向本院提出上訴書狀，並應
敘述具體理由；其未敘述上訴理由者，應於上訴期間屆滿後20日
內向本院補提理由書（均須按他造當事人之人數附繕本）「切勿
逕送上級法院」。
中    華    民    國    98    年    2     月    25    日
                                書記官  林德盛
附錄本案論罪科刑法條：
刑法第277條第1項：
傷害人之身體或健康者，處 3 年以下有期徒刑、拘役或 1 千元
以下罰金。
犯前項之罪因而致人於死者，處無期徒刑或 7 年以上有期徒刑；
致重傷者，處 3 年以上 10 年以下有期徒刑。
刑法第304條第1項：
以強暴、脅迫使人行無義務之事或妨害人行使權利者，處 3 年以
下有期徒刑、拘役或 3 百元以下罰金。
前項之未遂犯罰之。


司法院資訊處製作；財團法人民間司法改革基金會備份。
